最高法院刑事判決　　　　　　九十四年度台上字第四五０八號
　　上　訴　人　乙○○
　　　　　　　　　　　　巷11.
　　　　　　　　　　　　樓之2.
　　選任辯護人　陳德峰律師
　　上　訴　人　甲○○
　　　　　　　　　　　　號
上列上訴人等因偽造貨幣案件，不服台灣高等法院中華民國九十
一年十一月十九日第二審判決（九十一年度上訴字第二七０四號
，起訴案號：台灣桃園地方法院檢察署九十年度偵字第一二六三
四號），提起上訴，本院判決如下：
    主  文
原判決撤銷，發回台灣高等法院。
    理  由
本件原判決認定：上訴人乙○○、甲○○（下稱上訴人等）明知
其等於民國九十年七月三十一日前某日，在中華民國某處，自不
詳姓名年籍之人處所收受如原判決附表所示之偽造通用新台幣（
下同）面額一千元紙幣三張及面額五百元紙幣十七張，均是偽鈔
，竟意圖供行使之用，而加以收集，並分別留取持有，俟機使用
。嗣甲○○於九十年七月三十一日下午駕駛車號三Ｌ－五八０號
營業小客車，搭載乙○○欲前往台北縣樹林市某地，乙○○即將
內有十一張偽造五百元紙幣之紅包袋連同雜貨用品，置放於車上
。旋於當日下午二時許車行至桃園縣桃園市○○路○段二一七巷
口時，見有警攔停臨檢，乃分別將偽鈔丟置於駕駛座後方之腳踏
墊及駕駛座車門旁內側之腳踏墊上，經警當場於乙○○身上皮夾
內層查得如原判決附表編號一至三所示之偽造一千元紙幣共三張
及偽造五百元紙幣二張，及於甲○○所駕前開營業小客車之駕駛
座車門旁扣獲偽造之五百元紙幣共四張，經警將上訴人等帶回派
出所偵辦，對上開營業小客車再進行搜索後，復在該車後座腳踏
板上查扣偽造之五百元紙幣計十一張等情，因而撤銷第一審判決
，改判各論處上訴人等共同意圖供行使之用而收集偽造之通用紙
幣罪刑，固非無見。
惟查：(一)、科刑之判決書，其主文、事實與理由必須互相一致，
否則即屬判決理由矛盾之違法。原判決主文欄諭知：「乙○○、
甲○○共同意圖供行使之用而收集偽造之通用紙幣，各處……」
，理由欄亦說明：「被告二人分別持有同一批號之偽鈔，復於同
一時、地為警查獲，顯見其等有犯意之聯絡與行為之分擔，為共
同正犯」（見原判決第六頁第十四行、第十五行），但事實欄卻
未記載上訴人等就本件意圖供行使之用而收集偽造之通用紙幣犯
行，係基於共同之犯意聯絡及行為分擔，而為共同正犯，已有判
決理由矛盾之違法。(二)、被告之自白，須非出於強暴、脅迫、利
誘、詐欺、疲勞訊問、違法羈押或其他不正之方法，且與事實相
符者，始得採為證據。如果被告之自白，係出於不正之方法，並
非自由陳述，則不問自白之內容是否與事實相符，因其並不具證
據能力，即不能採為判決之基礎，此觀之刑事訴訟法第一百五十
六條第一項之規定自明。同條第三項前段亦明定「被告陳述其自
白係出於不正之方法者，應先於其他事證而為調查」。故審理事
實之法院，遇有被告對於自白提出非出於其自由意志陳述之抗辯
時，自應優先其他證據而為調查。本件依卷內資料，甲○○於檢
察官偵訊時即已陳稱：「（為何在警局中說四張五百元偽鈔是乙
○○給你，有何意見？）是警察叫我說的」（見偵查卷第二十四
頁），於第一審復供陳：「當時警察要我把事情都推給乙○○，
說之前曾經跟乙○○見過面，也是乙○○叫的車，乙○○拿三張
五百元偽鈔給我當車資，那些都是警察要我說的」、「……當時
因為警察跟我說，如果不推給乙○○會被判死刑……」、「警訊
所述不實在，那是警察要我這樣說的」（見第一審卷第三十一頁
、第五十頁）；另乙○○於第一審及原審亦供稱：「（警訊筆錄
有無看過才簽名？）有看過，我也知道他寫說，我身上找到兩張
五百元偽鈔，但警察說，如果不簽名要把我留置過夜，我會怕才
簽名」、「警方所作的筆錄有問題，因為那些東西不是我的，警
員硬要我說我身上有兩張五百元的，警員說多一張沒有差」等語
（見第一審卷第三十二頁；原審卷第八十頁），均已主張其等於
警詢時之自白並非出於自由意志陳述。原審對上訴人等前開主張
並未調取其等警詢筆錄之錄音帶予以勘驗查明，竟僅憑詢問製作
上訴人等警詢筆錄之警員羅勝南於第一審否認曾對上訴人等說過
其二人所犯妨害國幣懲治條例最重會判死刑，並以該警員與上訴
人等素無怨隙，案發當日復已查獲偽鈔，即謂警員應無恐嚇、脅
迫甲○○以影響其自白正確性之必要，遽認甲○○所辯其於警詢
時遭警脅迫云云，難以採信（見原判決第六頁第五行至第十行）
，另對乙○○上開主張，則未置一詞，而仍採憑甲○○於警詢之
供述據為不利於上訴人等之證據，於法亦難謂無違。上訴人等上
訴意旨指摘原判決違法，非無理由，認應發回更審，期臻翔適。
據上論結，應依刑事訴訟法第三百九十七條、第四百零一條，判
決如主文。
中　　華　　民　　國　九十四　年　　八　　月　 十八 　日
                      最高法院刑事第十二庭
                          審判長法官  謝　俊　雄
                                法官  陳　世　雄
                                法官  蘇　振　堂
                                法官  吳　信　銘
                                法官  徐　文　亮
      本件正本證明與原本無異
                                      書  記  官
中　　華　　民　　國　九十四　年　　八　　月　二十四　日
                                                      Ｋ
